臺灣高雄地方法院刑事判決　　　　　　　95年度訴字第4152號
公　訴　人　臺灣高雄地方法院檢察署檢察官
被　　　告　乙○○
上列被告因違反槍砲彈藥刀械管制條例案件，經檢察官提起公訴
（95年度偵字第26591 號），本院判決如下：
    主  文
乙○○未經許可，持有可發射子彈具有殺傷力之改造手槍，處有
期徒刑壹年貳月，併科罰金新臺幣伍萬元，罰金如易服勞役，以
新臺幣壹仟元折算壹日，扣案具有殺傷力仿FN廠一九一０型半自
動手槍製造之改造槍枝壹把（含彈匣壹個，槍枝管制編號為00
00000000號）沒收。
    事  實
一、乙○○明知可發射子彈具有殺傷力之改造槍枝，為槍砲彈藥
    刀械管制條例所管制之違禁物，未經中央主管機關許可，不
    得持有，竟基於持有可發射子彈具殺傷力之改造槍枝之犯意
    ，於不詳時間、地點，以不詳之方式，取得具有殺傷力之仿
    FN廠1910型半自動手槍之改造手槍1 把後（含彈匣1 個，槍
    枝管制編號：0000000000號），將上開改造手槍1 把藏放於
    其位於高雄縣大社鄉○○村○○路34之2 號住處騎樓鞋櫃底
    下而持有之。嗣因甲○○於另案偵查中供稱乙○○持有前開
    改造手槍，故為警於民國93年10月7 日16時許持本院核發之
    搜索票至乙○○上址住處搜索，當場扣得上開改造手槍1 把
    ，而查悉上情。
二、案經高雄縣政府警察局仁武分局報告臺灣高雄地方法院檢察
    署檢察官偵查起訴。
    理  由
壹、程序方面（證據能力有無之審認）
    本件卷附內政部警政署刑事警察局93年10月26日刑鑑字第09
    30207964號槍彈鑑定書、96年1 月19日刑鑑字第0960003336
    號函、內政部96年3 月12日內授警字第0960870365號函、96
    年4 月3 日內授警字第096870528 號函等，均係被告以外之
    人於審判外之書面陳述，而公訴人及被告，就上開書面陳述
    ，皆未於本院審理過程中聲明異議，本院並審酌前開書面陳
    述作成時之情況均屬正常，而無何違法取證之情事，且與本
    案相關之待證事實具有關連性，認適當作為證據，依刑事訴
    訟法第159 條之5 第1 項、第2 項之規定，認上開事證均應
    具有證據能力。
貳、實體方面
一、訊據被告乙○○矢口否認有何違反槍砲彈藥刀械管制條例之
    犯行，辯稱：甲○○因伊向警方檢舉而遭警查獲涉嫌販毒等
    案件，不久伊便遭警方查扣上開手槍，故懷疑甲○○因此記
    恨而為栽贓，將上開槍枝放在伊住處門口之鞋櫃云云。經查
    ：
  (一)被告為警查獲時所扣得之改造手槍1 把經送內政部警政署刑
    事警察局以「性能檢驗法」鑑定結果，認送鑑手槍（槍枝管
    制編號：0000000000號）係仿FN廠1910型半自動手槍製造之
    金屬玩具手槍，換裝土造金屬槍管改造而成之改造手槍，機
    械性能良好，可擊發適用之子彈，認具殺傷力，有該局93年
    10月26日刑鑑字第0930207964號槍彈鑑定書1 份附卷可稽（
    見93年度偵字第20472 號卷宗第12、13頁），是本件扣案改
    造手槍具殺傷力之情，應屬無疑。
  (二)被告固以案外人甲○○係因伊之檢舉，於93年9 月23日經警
    方持搜索票前往甲○○位於高雄縣大社鄉○○路480 巷10號
    2 樓之房間內，查扣毒品、槍彈等物之情，而辯稱甲○○因
    此懷恨在心，為栽贓誣陷伊，始將上開槍枝持以置放於其住
    處門口之鞋櫃云云，且此經證人甲○○於本院審理中就上開
    遭查獲之過程證述無訛（見本院卷第46頁），並有本院94年
    度訴字第1582號判決，及證人甲○○之臺灣高等法院被告前
    案紀錄表各1 份在卷可稽，惟查，被告就上開扣案改造手槍
    為甲○○所栽贓置放乙節，為證人甲○○所否認，又未提出
    其他證據方法以供本院調查審認，且觀諸其於偵訊中先係辯
    稱：伊猜是甲○○陷害伊的，因甲○○之朋友「阿弟」曾經
    跟伊說是甲○○栽贓到伊住處云云（見上開偵查卷第16頁）
    ，嗣於本院審理中質問證人甲○○時又改稱：事發後，伊遇
    到甲○○之友人「明仔」、「財仔」，該2 人說是甲○○拿
    槍至伊住處放的云云（見本院卷第48頁），可見被告於偵訊
    、審理中所稱本件係甲○○栽贓誣陷之詞均係聽聞而來，又
    對於消息來源前後所述亦不一致，是其辯詞是否可信，已殊
    難不啟人疑竇。此外，被告住處藏有上開槍彈之線報係警方
    依證人甲○○於偵查中之供述，進而聲請搜索票而查獲乙節
    ，雖有證人即查獲被告員警丙○○於本院審理中證詞在卷可
    參（見本院卷第49頁），然經本院進一步質諸證人丙○○亦
    證述：搜索前，依據甲○○提供之情資，得知被告藏槍之地
    點為騎樓、花圃、機車腳踏板等處，在接獲甲○○之檢舉後
    ，搜索被告之住處前，有先至被告住處勘查，之後再詢問甲○○，甲○○才說可能藏放之地點，搜索前有先監控被告之
    住處，但搜索前並不知被告手槍藏放之位置，搜索之過程係
    從2 樓被告房間開始搜索，再從2 樓搜索至1 樓及騎樓，看
    到騎樓鞋櫃就再找一下，在鞋櫃與地面之空隙內找到上開槍
    枝與彈匣，最後到旁邊之花圃搜索等語（見本院卷第49至54
    頁）。證人甲○○則結證稱：當時被告曾拿槍至伊住處，伊
    也有去被告家，因此看過槍，伊是依據此情形跟警察說，但
    並不知道被告槍枝放在哪裡，被告當時係要問伊有無人要買
    槍，才會拿槍給伊看等語綦詳（見本院卷第47頁）。由此顯
    見證人甲○○在檢舉時並不知被告藏放槍枝之確切地點，否
    則警方搜索時即逕鎖定騎樓鞋櫃為搜索即可，而無冒被告持
    槍行兇之危險，仍自被告住處2 樓逐層搜索之必要，況再衡
    諸自證人甲○○於93年9 月23遭警查獲後，迄被告於93年10
    月7 日遭警查獲之時間，前後相距僅10餘天之時間，證人甲○○是否可能在如此短暫之時間內另尋得手槍1 把以供栽贓
    誣陷被告之用，又在檢舉後警方監控被告住處之期間內，安
    然無虞地持手槍至被告住處之騎樓鞋櫃下置放，且未遭警方
    發現，此等各情均非無疑，此外，復查無其他積極證據足以
    證明本件確屬證人甲○○栽贓誣陷被告之情，本院自無僅憑
    被告前曾檢舉證人甲○○販毒一事，而使2 人間因此結怨之
    事實，逕推論本件為證人甲○○栽贓誣陷。又參佐證人甲○○於本院審理中證稱：被告曾於「小白」家，拿一支在屏東
    已經改好的槍要賣新台幣1 萬5 千元等語，而被告就此亦不
    否認之情（見本院卷第48頁），可知被告平日即曾持有改造
    槍枝，並持以示人，由此益證證人甲○○前開證述應非子虛
    。
  (三)上開槍枝1 把係在被告住處騎樓之鞋櫃與地面之空隙間所查
    扣之情，業經敘明如前，有證人甲○○、丙○○前揭之證詞
    附卷可按，並有上開改造槍枝扣案可資佐證，綜上，足證被
    告所辯委不可採，被告未經許可，持有上開可發射子彈具殺
    傷力之改造槍枝犯行洵堪認定，自應依法論科。
二、論罪科刑與沒收：
  (一)新舊法比較：
    按刑法業於94年2 月2 日修正公佈，且依刑法施行法第10條
    之1 規定，已於本件被告行為後之95年7 月1 日生效施行，
    關於新舊法之比較適用，自應依刑法第2 條第1 項「按行為
    後法律有變更者，適用行為時之法律，但行為後之法律有利
    於行為人者，適用最有利於行為人之法律」之規定，為新舊
    法比較如下：
  1.本件被告行為後，槍砲彈藥刀械管制條例業於94年1 月28日
    修正施行，其中原條例第8 條與第10條、第11條合併修正移
    列為修正條文第8 條，原條例第10條、第11條則刪除，而修
    正前該條例第11條第4 項之未經許可持有可發射金屬或子彈
    具有殺傷力之各式槍砲罪，移至新法第8 條第4 項，除將舊
    法規定之「槍砲」修正為「槍枝」外，修正前之法定刑為1
    年以上7 年以下有期徒刑，併科新臺幣700 萬元以下罰金，
    修正後第8 條第4 項之法定刑度則為3 年以上10年以下有期
    徒刑，併科新臺幣700 萬元以下罰金，比較結果以修正前之
    舊法對於被告較為有利，是應依刑法第2 條第1 項前段規定
    適用舊法。
  2.按修正前槍砲彈藥刀械管制條例第11條第4 項之持有槍枝罪
    ，其法定刑應併科新臺幣7 百萬元以下之罰金。其併科罰金
    部分，依被告行為時即修正前刑法第33條第5 款規定，罰金
    最低額為銀元1 元，依現行法規所定貨幣單位折算新臺幣條
    例第2 條折算為新臺幣之結果，前揭未經許可持有改造手槍
    罪其法定刑應併科銀元1 元即新臺幣3 元以上、新臺幣7 百
    萬元以下罰金，惟修正後刑法第33條第5 款就罰金刑規定為
    「新臺幣1 千元以上，以百元計算之」，顯已將罰金刑之最
    低額提高為新臺幣1 千元以上。經比較上述新舊法，認適用
    被告行為時之規定，對被告較為有利。
  3.新刑法關於易服勞役之折算標準，由修正前之刑法第42條第
    2 項及罰金罰鍰提高標準條例第2 條之銀元100 元以上300
    元以下折算1 日即新臺幣300 元以上900 元以下折算1 日，
    變更為新臺幣1,000 元、2,000 元或3,000 元折算1 日，使
    無力完納罰金之受刑人得於較短之勞役期限執行完畢，故屬
    較有利於被告之規定，惟修正後刑法第42條第3 項將易服勞
    役之最長期限由6 個月延長至1 年，則屬較不利之規定，經
    核本件被告所科罰金刑度不論依舊法或新法，易服勞役之期
    限均未逾6 個月，然若依修正後刑法規定之易服勞役折算標
    準，其易服勞役之期間較修正前之刑法規定為短，比較結果
    以修正後之規定較有利於被告，是應依刑法第2 條第1 項規
    定適用新法
  4.被告行為後，如上所示之刑法、槍砲彈藥刀械管制條例相關
    法律均業經變更，玆經整體比較結果（除易刑部分之規定外
    ），裁判時法並未較為有利，從而依刑法第2 條第1 項規定
    ，自均應適用被告行為時法甚明（有關易刑處分部分之規定
    ，並無整體比較適用之問題，縱為割裂適用，亦與最高法院
    95年度第8 次刑庭決議不相違背，此有臺灣高等法院暨所屬
    法院95年12月13日法律座談會第2 、3 、6 號提案可資參照
    ）。
  (二)核被告所為，係犯修正前槍砲彈藥刀械管制條例第11條第4
    項之未經許可持有可發射子彈具有殺傷力之改造手槍罪。爰
    審酌被告未經許可擅自持有改造槍枝，對於他人人身安全及
    社會治安均危害甚鉅，行為實有非當，復於犯後否認犯行，
    未見悔意，惟念其尚未持扣案槍枝以犯案，以及其犯罪之手
    段、所生危害等一切情狀，量處如主文所示之刑，並參酌被
    告教育程度係高職畢業，家庭經濟狀況小康等情（見警卷調
    查筆錄受詢問人欄），就罰金部分併諭知易服勞役之折算標
    準，以資懲儆。
  (三)至扣案改造手槍1 支（含彈匣1 個，槍枝管制編號00000000
    00號）經送驗結果具殺傷力乙節業如前述，自屬違禁物無疑
    ，爰依刑法第38條第1 項第1 款規定宣告沒收；至扣案半自
    動手槍半成品1 把、土造金屬槍管3 支（1 支無阻鐵、2 支
    有阻鐵）雖亦據公訴人聲請併予宣告沒收，惟該等扣案物並
    非槍砲彈藥之主要組成零件，詳如後述，核非屬違禁物，復
    無證據證明為被告所有供本件犯罪所用之物，爰不予宣告沒
    收，附此敘明。
三、公訴意旨另認：被告乙○○明知未經中央主管機關許可，不
    得持有槍枝之主要組成零件，竟於不詳時間、地點，以不詳
    之方式，取得半自動手槍半成品1 把、土造金屬槍管3 枝（
    1 枝無阻鐵、2 枝有阻鐵），並將上開手槍半成品、土造金
    屬槍管等物藏放於上址住處之2 樓後房間內，嗣為警查獲時
    所扣得，因認被告就此部分犯行亦涉犯槍砲彈藥刀械管制條
    例第13條第4 項之未經許可持有槍枝之主要組成零件罪嫌等
    語。惟查：
  (一)槍砲彈藥刀械管制條例第4 條第1 項第1 款、第2 款所管制
    之「槍砲、彈藥」，須具有殺傷力，而同條例第4 條第2 項
    規定包括於槍砲、彈藥之「主要組成零件」，須可組成為槍
    砲、彈藥，且組成後具有殺傷力，始足當之。否則行為人持
    有完整之槍彈，該槍彈須具有殺傷力始觸犯槍砲彈藥刀械管
    制條例之罪責，反之持有部分主要組成零件，倘不論可否組
    成完整槍彈，或組成後是否具有殺傷力，即屬違法，非但有
    違立法目的，且使法律制裁輕重失衡。
  (二)扣案半自動手槍半成品1 把、土造金屬槍管3 枝（1 枝無阻
    鐵、2 枝有阻鐵），經先後送請內政部刑事警察局鑑驗結果
    為：「送鑑槍管1 支，認係土造金屬槍管半成品。」；「槍
    身半成品，認係仿sig sauer 廠半自動手槍製造之玩具金屬
    手槍握把（槍枝管制編號0000000000）；改造槍管2 支，其
    中1 支，認係玩具金屬槍管（外觀已遭削切且內具阻鐵），
    另1 支，認係土造金屬槍管半成品。」，有該局93年10月26
    日刑鑑字第0930207964號槍彈鑑定書、96年1 月19日刑鑑字
    第0960003336號函（見上開偵查卷第12、13頁、本院卷第26
    、27頁）在卷可憑。據上鑑驗結果，主管機關內政部復認半
    自動手槍半成品1 把、土造金屬槍管3 枝因非經加工均無法
    組成槍枝使用，故皆非屬內政部86年11月24日台 (86) 內警
    字第8670683 號公告之槍砲主要組成零件，此有內政部96年
    3 月12日內授警字第0960870365號函、96年4 月3 日內授警
    字第096870528 號函附卷可參（見本院卷第32、42頁）。從
    而，被告持有扣案之半自動手槍半成品1 把、土造金屬槍管
    3 枝之行為，自不該當於該條例第13條第4 項之持有槍枝主
    要組成零件罪，惟公訴人既認此部分如構成犯罪，即與被告
    已起訴經本院前開論罪之持有改造槍枝部分具有想像競合之
    一罪關係，爰不另為無罪之諭知。
據上論斷，應依刑事訴訟法第299 條第1 項前段，修正前槍砲彈
藥刀械管制條例第11條第4 項，刑法第11條前段、第2 條第1 項
、第42條第3 項、第38條第1 項第1 款，判決如主文。
本案經檢察官丁○○到庭執行職務。
中　　華　　民　　國　　96　　年　　5    月　  16  　 日
                  刑事第十庭  審判長法  官  陳玉聰
                                    法  官  莊珮吟
                                    法  官  鄭凱文
以上正本證明與原本無異。
如不服本判決，應於收受送達後10日內向本院提出上訴書狀。
中　　華　　民　　國　　96　　年　　5    月　  17   　日
　　　　　　　　　　　　　　　　    書記官  林慧芬
附錄本案論罪科刑法條：
94年1 月28日修正施行前之槍砲彈藥刀械管制條例第11條
未經許可，製造、販賣或運輸第4 條第1 項第1 款所稱其他可發
射金屬或子彈具有殺傷力之各式槍砲者，處5 年以上有期徒刑，
併科新台幣1 千萬元以下罰金。
未經許可，轉讓、出租或出借前項所列槍砲者，處年3 以上10
年以下有期徒刑，併科新台幣7 百萬元以下罰金。
意圖供自己或他人犯罪之用，而犯前2 項之罪者，處無期徒刑或
7 年以上有期徒刑，併科新台幣1 千萬元以下罰金。
未經許可，持有、寄藏或意圖販賣而陳列第1 項所列槍砲者，處
1 年以上7 年以下有期徒刑，併科新台幣7 百萬元以下罰金。
第1項至第3項之未遂犯罰之。
